【裁判字號】    97,訴,825
【裁判日期】    980331
【裁判案由】    違反森林法等
【裁判全文】
臺灣新竹地方法院刑事判決               97年度訴字第825號
公  訴  人  臺灣新竹地方法院檢察署檢察官
被      告  丙○○
            甲○○
            乙○○
上二人共同
選任辯護人  法律扶助基金會黃振洋律師
上列被告等因違反森林法等案件，經檢察官提起公訴（97年度偵
字第3674號），本院判決如下：
    主  文
丙○○教唆竊取森林主產物，為搬運贓物，使用車輛，累犯，處
有期徒刑捌月，併科罰金新臺幣貳拾陸萬伍仟壹佰壹拾元，罰金
如易服勞役，以新臺幣壹仟元折算壹日。
甲○○結夥二人以上竊取森林主產物，為搬運贓物，使用車輛，
處有期徒刑陸月，如易科罰金，以新臺幣壹仟元折算壹日，併科
罰金新臺幣貳拾陸萬伍仟壹佰壹拾元，罰金如易服勞役，以新臺
幣壹仟元折算壹日。緩刑貳年。
乙○○結夥二人以上竊取森林主產物，為搬運贓物，使用車輛，
處有期徒刑陸月，如易科罰金，以新臺幣壹仟元折算壹日，併科
罰金新臺幣貳拾陸萬伍仟壹佰壹拾元，罰金如易服勞役，以新臺
幣壹仟元折算壹日。緩刑貳年。
    事  實
一、丙○○前有竊盜、賭博等前科，最近1 次因違反森林法等案
    件，經臺灣高等法院於民國91年12月31日以91年度上訴字第
    1260號判決判處有期徒刑10月，嗣於92年4月3日經最高法院
    以92年度臺上字第1775號判決駁回上訴因而確定，而於95年
    11月10日縮短刑期執行完畢出監。
二、詎丙○○仍不知悔改，於97年5 月間某日，教唆原無犯罪意
    思之甲○○竊取牛樟木，並告知甲○○將提供車輛供作搬運
    牛樟木使用，且同意以一車新臺幣（下同）20,000元之價格
    收受牛樟木。而甲○○因當時經濟困窘，聽聞丙○○所言後
    遂萌生竊取牛樟木之犯意，並與其侄子乙○○共同基於意圖
    為自己不法所有之竊盜犯意聯絡，持甲○○所有之手動滑輪
    1 個及客觀上足以攻擊人身，危害人生命、身體安全具有危
    險性，可供兇器使用之鏈鋸1把，於97年5月24日15時至17時
    許，駕駛向鄰居借得之不詳車號吉普車，前往位於新竹縣尖
    石鄉○○段山區，由行政院農業委員會林務局新竹林區管理
    處（下稱林務局新竹林管處）管理之竹東事業區第 131林班
    地，盜伐倒伏在該地之森林主產物牛樟樹幹，並使用鏈鋸將
    牛樟木切割為26塊，再徒手或以手動滑輪將其中部分牛樟木
    塊搬運至產業道路旁；其餘牛樟木塊則留置於現場，迨於同
    日21時、22時許，甲○○與乙○○ 2人前往丙○○住所向丙○○借得車牌號碼 W2-0727號自用小貨車，並返回上開放置
    牛樟木塊之地點，將其中5塊牛樟木塊（重約1,090公斤）搬
    運至前揭自用小貨車上，本欲駛往丙○○家中，惟於翌日即
    97年5月25日2時30分許，行經新竹縣關西鄉○○街時，為警
    查獲，並扣得前揭牛樟木塊5塊，始悉上情。
三、案經林務局新竹林管處訴請新竹縣政府警察局新埔分局報告
    臺灣新竹地方法院檢察署檢察官偵查起訴。
    理  由
一、證據能力有無之判斷：
    按被告以外之人於審判外之言詞或書面陳述，除法律有規定
    者外，不得作為證據。又被告以外之人於審判外之陳述，經
    當事人於審判程序同意作為證據，法院審酌該言詞陳述或書
    面陳述作成時之情況，認為適當者，亦得為證據。當事人、
    代理人或辯護人於法院調查證據時，知有第159條第1項不得
    為證據之情形，而未於言詞辯論終結前聲明異議者，視為有
    前項之同意，刑事訴訟法第159條第1項及第159條之5分別定
    有明文。經查，本件被告 3人及辯護人對共同被告丙○○、
    甲○○、乙○○等各人間於警詢時，除關於其己部分之陳述
    ，就有關於其他共同被告之陳述、證人丁○○於警詢時之陳
    述，在本院準備程序及審理中，被告 3人及辯護人就證據能
    力一節均表示無意見，並均同意引為本案之證據，且未於本
    案言詞辯論終結前聲明異議，而本院審酌上開等人於警詢時
    之陳述係彼等於案發後就各自親身經歷之事實所為者，依其
    陳述作成時之情況並無不適當，且均非非法取得之證據，又
    無證據力明顯過低之情形，復經本院於審判期日就上開證據
    進行調查、辯論，依前開規定，自均得為證據；次按，本案
    認定事實所引用之文書證據，並無證據證明係公務員違背法
    定程序所取得，亦無刑事訴訟法第159條之4之顯有不可信之
    情況與不得作為證據之情形，本院斟酌本案卷內之證據並非
    非法取得，亦無證明力明顯過低之情形，且經本院於審判期
    日依法進行證據之調查、辯論，被告於訴訟上之程序權已受
    保障，故前揭各該證據，亦均得採為本件認定犯罪事實之證
    據，合先敘明。
二、認定犯罪事實所憑之證據及認定之理由：
(一)、訊據被告甲○○、乙○○均坦承犯行，核與證人丁○○於警
    詢、偵訊及本院準備程序時之證述（偵卷第31頁至第33頁、
    第100頁至第101頁、本院卷第53頁、第80頁至第81頁、第83
    頁）大致相符。此外，復有森林暨自然保育警察隊新竹分隊
    代保管條1 份（偵卷第34頁至第35頁）、林務局新竹林管處
    管理之竹東事業區第131林班地空照圖2張，查證照片60幀（
    偵卷第40頁至第44頁、第105頁至第114頁）、新竹縣政府警
    察局新埔分局97年7月2日竹縣埔警偵字第0970007519號函及
    所附資料（偵卷第71頁至第90頁）、土地建物查詢資料（偵
    卷第 102頁）、新竹縣政府警察局新埔分局搜索扣押筆錄、
    扣押物品目錄表各 1份（偵卷第120頁至第123頁）、關西分
    駐所警員孫培鈞97年8月5日報告1紙（偵卷第124頁）、行政
    院農業委員會林務局新竹林區管理處97年 8月27日竹授東政
    字第0972592582號函及所附資料（本院卷第10頁至第37頁）
    等在卷可參。綜上，足認被告甲○○與乙○○之自白與事實
    相符，足堪採信，本案事證已臻明確，被告甲○○與乙○○
    犯行均堪認定，自均應依法論科。
(二)、訊據被告丙○○則矢口否認有何教唆竊取森林主產物，為搬
    運贓物，使用車輛之犯行，辯稱略以：事情起因是我跟甲○○說我朋友有買過牛樟木，一車20,000元，甲○○說他水源
    地那裡有牛樟木，但是我說我沒看到東西，不敢確定一車多
    少錢，我沒有教唆甲○○去鋸樟木來賣給我云云，惟查：
１、關於被告丙○○有無教唆證人即同案被告甲○○部分：被告
    丙○○於警詢時先辯稱：「（為何甲○○稱你唆使他竊取牛
    樟樹材，並提供交通工具及告知一臺車價錢20,000元，你作
    何解釋？）我根本沒有告訴甲○○去竊取牛樟樹木及告知一
    臺車價錢兩萬元之情事」等語（偵卷第29頁）；於偵訊時亦
    稱：「（為何甲○○指證你叫他去弄牛樟樹5塊，你給他20,
    000 元？）他以為推給我的話，他會被判比較輕」等語（偵
    卷第59頁）；於本院審理時改稱：「（到底是否你跟甲○○
    聊天時，說你有收集牛樟木，一車20,000元？）事情的起因
    是我跟甲○○說我朋友有買過牛樟木，一車20,000元。甲○○說他水源地那裡有牛樟木，但是我說沒看到東西，不敢確
    定一車多少錢」等語（本院卷第 110頁背面）。是被告丙○○於警詢、偵訊時先否認曾告知同案被告甲○○本案被竊牛
    樟木之收購價格，惟於本院審理時經被告甲○○指證歷歷後
    ，始改稱曾提及牛樟木之收購價格，但並未教唆被告甲○○
    竊取牛樟木材或答應被告甲○○以一車20,000元之代價收購
    牛樟木材，故被告丙○○所述已有可疑。
２、關於被告丙○○何以出借車輛給證人即同案被告甲○○部分
    ：被告丙○○於警詢時先辯稱：「（你借給甲○○時，甲○○有無告知你 W2-0727號自小客貨車作何使用？）甲○○告
    知我要載運肥料運菜，所以向我借車」等語（偵卷第28頁）
    ；於偵訊時稱：「（甲○○說 5月24日他是去新豐跟你借車
    ，有何意見？）可能那一次，我忘記了。我跟他認識沒多久
    ，不會去記」等語（偵卷第68頁）；於本院審理時稱：「（
    你與甲○○認識多久？）案發前半個月至20天左右」、「（
    你車剛買沒多久，為何願意借車給甲○○？）因為甲○○給
    我很多竹筍和菜」、「（甲○○跟你借車時，有無告訴你他
    要作什麼？）只有說要借車，沒有說要做什麼」等語（本院
    卷第 111頁）。是以，被告丙○○先稱係因同案被告甲○○
    需載運肥料之故因而出借車牌號碼 W2-0727號自用小貨車，
    嗣改稱記憶不甚清晰，再改稱被告甲○○並未告知借用該車
    之用途，前後辯解相異，實堪置疑。又被告乙○○供稱被告
    甲○○未曾種植竹筍或青菜等農作物，而被告甲○○家境狀
    況非佳，有新竹縣尖石鄉公所低收入戶證明書 1紙在卷可佐
    （本院卷第 122頁），則其自身生活既非尚有餘裕，又未種
    植出產任何農作物，實難想像其有多餘之蔬果可贈送甫認識
    未久之被告丙○○，是被告丙○○所述係為感謝被告甲○○
    之贈與而出借車輛等情亦有可議，再被告丙○○與甲○○相
    識未久，被告丙○○若非已明確知悉借用該車之用途並約妥
    歸還時間，豈會將該價值不斐之新車無償借予他人使用，是
    被告丙○○所辯均與常情不符，尚難憑採。
３、關於被告丙○○教唆證人即同案被告甲○○竊取森林主產物
    ，為搬運贓物，使用車輛之事實，迭據證人即同案被告甲○○自警詢、偵查及本院審理中指訴不移，並於審理時具結證
    述：「（你何時在林管處竹東事業區第 131林班地看到牛樟
    木頭？）臨時工都在山上工作，如果沒有工作，就會去採靈
    芝，靈芝是長在牛樟木頭上，所以採靈芝就會知道牛樟木頭
    」、「（本案被鋸的木頭何時發現？）我跟丙○○聊天時，
    就因為之前採靈芝知道山上有牛樟木頭，但是知道丙○○要
    收集牛樟木頭時，我才又上山去找本案被鋸的這顆牛樟木」
    、「（你是因為丙○○跟你聊天，說他有在收購牛樟木，一
    車20,000元，所以你才起意去鋸牛樟木頭，還是你本來就想
    要去鋸牛樟木頭？）我是因為跟丙○○聊天，知道他有在收
    購牛樟木，一車兩萬元，所以我才起意去鋸牛樟木頭」、「
    （在丙○○跟你聊天說他有收集牛樟木頭前，你曾經有念頭
    要去偷牛樟木頭嗎？）沒有」等語（本院卷第104頁至第105
    頁）。觀諸證人甲○○之證述內容尚稱前後一致且合於常情
    並無矛盾，而證人甲○○於本案偵審程序自始至終對自身所
    涉犯行均為有罪之陳述，是難認其基於共同被告身分所為不
    利於被告丙○○之陳述，有何為推諉刑責而故陷被告丙○○
    於罪之理。又證人甲○○係經具結後始為上開證述，當無甘
    冒受偽證罪之追訴處罰，而為與事實不符之虛偽陳述之理，
    況證人甲○○與被告丙○○相識不久，亦無仇隙，當無設辭
    構陷誣指被告丙○○而自陷偽證刑責之之可能及必要，故其
    證言堪予採信。參以證人甲○○依其生活及工作經驗，早已
    知悉本案被竊牛樟木之所在地多年，而其原無竊取牛樟木之
    犯罪意思，即在被告丙○○告知收購牛樟木之價格及銷贓管
    道之前，並未曾產生竊取牛樟木之犯意，故甲○○本無犯罪
    意思，係因被告丙○○教唆並同意提供交通工具供搬運贓物
    之用，致其產生犯罪決意之事實，應可認定。
４、綜上，被告丙○○教唆竊取森林主產物，而為搬運贓物，使
    用車輛之犯行，堪以認定，亦應依法論科。
三、論罪：
(一)、按森林係指林地及其群生竹、木之總稱。而所謂森林主產物
    ，依國有林林產物處分規則第3條第1款之規定，係指生立、
    枯損、倒伏之竹木及餘留之根株、殘材而言。是森林主產物
    ，並不以附著於其生長之土地，仍為森林構成部分者為限，
    尚包括已與其所生長之土地分離，而留在林地之倒伏竹、木
    、餘留殘材等，至其與所生長土地分離之原因，究係出於自
    然力或人為所造成，均非所問。故不論存活之立木、風倒枯
    死木，或因路壁坍方滑落林地內之樹木，或因地形變動將原
    砍伐之枯死樹頭及樹片深埋地下嗣後始發現之該枯死樹頭、
    樹片等林產物，均屬森林主產物而受森林法之保護，最高法
    院75年度台上字第4601號、81年度台上字第5360號、85年度
    台上字第2517號、86年度台上字第2104號、90年度台上字第
    3920號判決意旨可資參照。是本件前揭牛樟木係森林之主產
    物，應無疑義，被告甲○○、乙○○ 2人已將所竊取之森林
    主產物置於其等之實力支配之下，且為搬運贓物，使用車輛
    。核被告甲○○、乙○○2人所為，係犯森林法第52條第1項
    第4款、第6款之結夥二人以上、為搬運贓物，使用車輛之加
    重竊取森林主產物罪。
(二)、至被告甲○○、乙○○竊取森林主產物所使用之鏈鋸，客觀
    上足以對人之生命、身體、安全構成威脅，為具有危險性之
    兇器，是被告甲○○、乙○○攜帶並以之為行竊工具，亦應
    該當於森林法第50條之竊取森林主產物罪，及刑法第 321條
    第1項第3款攜帶兇器加重竊盜罪。然森林法第52條第 1項之
    規定為同法第50條之特別規定，亦即應優先適用森林法第52
    條第1項第1款、第4款規定論罪，最高法院47年臺上字第979
    號判例可資參照。且森林法第52條之罪，亦屬刑法加重竊盜
    罪之特別規定，爰不再論以森林法第50條、刑法第321條第1
    項第3款之罪。次按，森林法第52條第1項第1款至第8款之規
    定，為同法第50條所定竊取森林主、副產物罪之各種加重條
    件，並非獨立之罪名，此觀該條第 1項稱：「竊取森林主、
    副產物而有左列情形之一者，處…（加重處罰）」而自明。
    竊取森林主副產物，如兼具數款加重條件時，因竊取行為祗
    有一個，仍僅成立一罪，既與法規競合之情形不同，亦無刑
    法第55條之適用，但應於判決主文將所具各種加重情形揭明
    ，理由欄並應引用加重各款以相對應。森林法上所稱「森林
    主產物」，依該法第 3條及行政院農業委員會訂定之國有林
    產物處分規則第 3條等規定，係指林地內生立、枯損、倒伏
    之竹木及餘留之根株、殘材，故竊取林地內枯倒之竹木，應
    論以竊取森林主產物罪，而不能論以普通刑法上之竊盜罪名
    ，最高法院82年臺上字第1633號判決要旨可資參照。準此，
    公訴意旨認被告甲○○、乙○○所為，均係犯刑法第321 條
    第1項第3款攜帶兇器竊盜罪嫌，及森林法第52條第1項第4款
    、第 6款之結夥二人，竊取森林主產物，並為搬運贓物，使
    用車輛罪嫌，其等一行為觸犯數罪名，應依刑法第55條前段
    規定，從一重之森林法第52條第1項第4款、第6 款結夥二人
    以上竊取森林主產物，為搬運贓物，使用車輛罪，容有誤會
    ，併此指明。
(三)、被告甲○○、乙○○2 人就上開犯行，具有犯意聯絡及行為
    分擔，應依刑法第28條之規定，論以共同正犯。此外，按森
    林法第52條第1項第4款後段所定僱使他人犯之者，係指僅有
    僱使他人行為，而非直接實施犯罪行為者而言，如僱使他人
    而與其夥同竊伐森林立木，則其僱使他人行為已為實施行為
    所吸收，即應依結夥二人以上竊取森林主副產物罪相繩，而
    不能僅以僱使他人犯罪論，最高法院47年台上字第1580號判
    例意旨參照。故縱認被告甲○○係僱使被告乙○○竊取森林
    主產物，然因被告甲○○係夥同被告乙○○至案發現場竊取
    牛樟木，其僱使他人之行為已為實施行為所吸收，應依結夥
    二人以上竊取森林主產物罪論，附此敘明。
(四)、核被告丙○○唆使被告甲○○使之實行竊取森林主產物，而
    為搬運贓物，使用車輛之所為，係犯刑法第29條第1 項、森
    林法第52條第1項第6款之教唆竊取森林主產物，而為搬運贓
    物，使用車輛罪。並應依刑法第29條第2 項規定，依其所教
    唆之罪處罰之。公訴人公訴意旨原認被告丙○○所為，係涉
    犯刑法第321條第1項第3 款攜帶兇器竊盜罪嫌，及森林法第
    52條第1項第4款、第6 款結夥二人，竊取森林主產物，並為
    搬運贓物，使用車輛罪嫌，惟業經公訴人於審理時當庭變更
    起訴法條，認被告丙○○所為係犯森林法第52條第1項第6款
    竊取森林主產物，而為搬運贓物，使用車輛之教唆犯，故本
    院自無庸再變更起訴法條，併予敘明。
(五)、末按，森林法第50條（現行法為第52條）第1 項所載併科贓
    額2倍以上5倍以下之罰金，其贓額之計算，以原木山價為準
    ，有最高法院47年台上字第1095號判例可資參照。而本案牛
    樟木26塊之山價合計為132,555 元，有行政院農業委員會林
    務局新竹林區管理處97年8 月27日竹授東政字第0972592582
    號函暨所附之被害價格查定書、本院電話紀錄表各1 份在卷
    可稽（本院卷第10頁至第37頁、第99頁），依森林法第52條
    之規定，應一併諭知被告丙○○、甲○○、乙○○等3 人併
    科 2倍即新臺幣265,110元之罰金（按森林法於87年5月27日
    修正時，相關罰金之條文均已修正為以新臺幣為罰金之單位
    ，雖同法第52條未予明示，仍規定「併科贓額2倍以上5倍以
    下罰金」，惟同法之罰金條文既已經全部修正為以新臺幣為
    貨幣單位，解釋上第52條之貨幣單位應與其他條文相同而以
    新臺幣為貨幣單位，附此說明）。
四、科刑：
(一)、查被告丙○○有如事實欄一所載之前科，有臺灣高等法院被
    告前案紀錄表1 份附卷可稽，茲被告丙○○於徒刑執行完畢
    後5 年以內故意再犯本件有期徒刑以上之罪，為累犯，應依
    刑法第47條第1 項之規定論以累犯，並依法加重其刑。爰審
    酌被告甲○○、乙○○2 人未恪遵法令，竊取森林主產物，
    對於森林保育與國家財產造成損害，惟犯罪後自警詢、偵訊
    迄至本院審理時均坦承犯行不諱，顯有悔意，又竊得之牛樟
    木係因天然力倒塌而非出於被告2 人之砍伐，竊取牛樟木後
    未即銷贓而為警查獲，尚未從中得利，且於本院審理時與告
    訴人達成和解並已當庭交付和解金額30,000元，犯後態度均
    堪稱良好，兼衡被告甲○○係低收入戶之生活狀況，被告甲○○、乙○○2 人之智識程度、犯罪之手段、犯罪之動機與
    目的等一切情狀；被告丙○○素行非佳，前已有違反森林法
    之前科紀錄，猶不知戒慎其行，犯後亦未坦承犯行等一切情
    狀，各量處如主文所示之刑，且併科罰金及諭知易服勞役之
    折算標準，另就被告甲○○、乙○○部分諭知易科罰金之折
    算標準。再被告甲○○、乙○○素行良好，前均未曾受有期
    徒刑以上刑之宣告，有臺灣高等法院被告前案紀錄表各1 份
    在卷可憑，其因一時失慮致罹刑典，經此一教訓，當知所警
    惕，信無再犯之虞，本院認被告甲○○、乙○○前所受宣告
    之刑，以暫不執行為適當，爰均併予宣告緩刑2 年，以啟自
    新。
(二)、至被告甲○○所有之鏈鋸、手動滑輪，均係供其為本案犯行
    所用之物，然並未扣案且據被告甲○○供稱已滅失，為免日
    後執行困難，均不予宣告沒收。
五、據上論斷，應依刑事訴訟法第299條第1項前段，森林法第52
    條第1項第4款、第6 款，刑法第11條前段、第29條、第47條
    第1項、第42條第3項、第28條、第41條第1 項前段、第74條
    第1項第1款，判決如主文。
本案經檢察官洪期榮到庭執行職務。
中    華    民    國    98    年    3     月    31    日
                  刑事第三庭審判長    法  官  賴淑敏
                                      法  官  林惠君
                                      法  官  楊數盈
以上正本證明與原本無異。
如不服本判決應於收受本判決後10日內向本院提出上訴書狀，上
訴書狀應敘述具體理由。上訴書狀未敘述上訴理由者，應於上訴
期間屆滿後20日內補提理由書狀於本院 (均須按他造當事人之人
數附繕本 )「切勿逕送上級法院」。
中    華    民    國    98    年    3     月    31    日
                                      書記官  陳麗麗
附錄本案論罪科刑法條：
森林法第52條第1項第4、6款：
竊取森林主、副產物而有下列情形之一者，處6月以上5年以下有
期徒刑，併科贓額2倍以上5倍以下罰金：
四、結夥二人以上或僱使他人犯之者。
六、為搬運贓物，使用牲口、船舶、車輛，或有搬運造材之設備
    者。


司法院資訊處製作；財團法人民間司法改革基金會備份。
